【裁判字號】    99,訴,3162
【裁判日期】    991202
【裁判案由】    毒品危害防制條例
【裁判全文】
臺灣臺中地方法院刑事判決              99年度訴字第3162號
公  訴  人  臺灣臺中地方法院檢察署檢察官
被      告  張國基
上列被告因違反毒品危害防制條例案件，經檢察官提起公訴（99
年度毒偵字第2661號），被告於準備程序中為有罪陳述，經本院
合議庭裁定由受命法官依簡式審判程序獨任審理，判決如下：
    主    文
張國基施用第一級毒品，累犯，處有期徒刑玖月，扣案之海洛因
肆包（驗餘淨重合計壹點陸壹零貳公克）均沒收銷燬之；又施用
第二級毒品，累犯，處有期徒刑伍月。應執行有期徒刑壹年，扣
案之海洛因肆包（驗餘淨重合計壹點陸壹零貳公克）均沒收銷燬
之。
    犯罪事實
一、張國基前於民國93年間因偽造文書案件，經臺灣高等法院臺
    中分院以93年度上更一字第82號判決判處有期徒刑8 月，並
    經最高法院以93年度台上字第6402號判決駁回上訴確定，於
    94年9 月12日縮刑期滿執行完畢；另因施用毒品案件，經本
    院以97年度毒聲字第1235號裁定送觀察勒戒，因認無繼續施
    用毒品之傾向，於98年2 月4 日釋放（指揮書執畢日期為98
    年2 月24日），並經臺灣臺中地方法院檢察署檢察官於98年
    2 月9 日以98年度毒偵字第294 號為不起訴處分確定。詎仍
    不知悔改，明知海洛因及甲基安非他命分別係屬毒品危害防
    制條例第2 條第2 項第1 款及第2 款所定之第一級、第二級
    毒品，不得持有、施用，竟於前開觀察勒戒執行完畢後5 年
    內，分別基於施用海洛因及甲基安非他命之犯意，先於99年
    6 月7 日某時許，在臺中市○區○○路167 號10樓之13友人
    住處內，以將甲基安非他命放置於玻璃球吸食器內點火燒烤
    吸食煙氣之方式，施用甲基安非他命1 次；再於99年6 月9
    日上午9 時許，在上開友人住處內，以將海洛因摻入香菸內
    吸食之方式，施用海洛因1 次。嗣經警因偵辦毒品案件持本
    院核發之搜索票欲搜索張國基所租用之車牌號碼8439-SH 號
    自用小客車，而於99年6 月9 日下午4 時許，在臺中市○區
    ○○路167 號前，發覺張國基所駕駛之上開自用小客車而對
    該自小客車執行搜索而查獲，並扣得海洛因4 包（驗餘淨重
    合計1.6102公克），再經警徵得其同意採集尿液送驗，結果
    呈嗎啡及甲基安非他命陽性反應，而查悉上情。
二、案經臺灣臺中地方法院檢察署檢察官自動檢舉偵查起訴。
    理    由
一、本件被告張國基所犯係死刑、無期徒刑、最輕本刑為3 年以
    上有期徒刑以外之罪，其於準備程序中就被訴事實為有罪之
    陳述，經受命法官告知簡式審判程序之旨，並聽取公訴人及
    被告之意見後，本院合議庭認為適宜由受命法官獨任進行簡
    式審判程序，依刑事訴訟法第273 條之1 第1 項規定，裁定
    由受命法官獨任進行審判程序，合先敘明。
二、上開犯罪事實，業據被告張國基於警詢、偵查中及本院準備
    、審理時坦承不諱，且被告經警徵得其同意所採集之尿液經
    送請中山醫學大學附設醫院檢驗科藥物檢測中心檢驗結果，
    呈嗎啡及甲基安非他命陽性反應，有該中心99年6 月24日尿
    液檢驗報告及臺中市警察局第三分局採集尿液鑑定同意書、
    委託檢驗尿液代號與真實姓名對照表各1 紙附卷可稽（見警
    卷第27、28頁、偵查卷第11頁），復有本院99年度聲搜字第
    2024號搜索票、臺中市警察局第三分局搜索扣押筆錄、扣押
    物品目錄表各1 份及現場照片暨查獲扣案物照片32張在卷可
    稽（見警卷第21至25頁、第30至35頁），並有疑似海洛因之
    白色粉末4 包扣案可佐，而扣案疑似海洛因之白色粉末4 包
    經送行政院衛生署草屯療養院鑑驗結果，確均檢出第一級毒
    品海洛因成分（驗餘淨重分別為0.1160公克、0.4321公克、
    0.0627公克、0.9994公克，合計為1.6102公克），有該院99
    年6 月29日草療鑑字第0990600168號鑑定書1 紙在卷可稽（
    見本院卷第12頁），是被告之自白核與事實相符，應堪採信
    。本案事證明確，被告施用第一級毒品海洛因、第二級毒品
    甲基安非他命各1 次之犯行，洵堪認定。
三、按觀察、勒戒或強制戒治執行完畢釋放後，5 年內再犯毒品
    危害防制條例第10條施用毒品之罪者，應依法追訴，毒品危
    害防制條例第23條第2 項定有明文。本件被告前因施用毒品
    案件，經本院以97年度毒聲字第1235號裁定送觀察勒戒，因
    認無繼續施用毒品之傾向，於98年2 月4 日釋放（指揮書執
    畢日期為98年2 月24日），並經臺灣臺中地方法院檢察署檢
    察官於98年2 月9 日以98年度毒偵字第294 號為不起訴處分
    確定等情，有臺灣臺中地方法院檢察署刑案資料查註紀錄表
    、全國施用毒品案件紀錄表及臺灣高等法院被告前案紀錄表
    各1 份在卷可參，是被告於上開觀察勒戒執行完畢釋放後，
    5 年內再犯本件施用第一、二級毒品之犯行，依前開法條之
    規定，自應依法追訴、處罰。
四、核被告張國基所為，係犯毒品危害防制條例第10條第1 項之
    施用第一級毒品海洛因罪及同條第2 項之施用第二級毒品甲
    基安非他命罪。其持有第一級毒品海洛因及第二級毒品甲基
    安非他命之低度行為，分別為施用第一級毒品海洛因及第二
    級毒品甲基安非他命之高度行為所吸收，不另論罪。又被告
    所犯施用第一級毒品海洛因及第二級毒品甲基安非他命之犯
    行，犯意各別，罪名有異，構成要件不同，應予分論併罰。
    再被告於93年間因偽造文書案件，經臺灣高等法院臺中分院
    以93年度上更一字第82號判決判處有期徒刑8 月，並經最高
    法院以93年度台上字第6402號判決駁回上訴確定，於94年9
    月12日縮刑期滿執行完畢乙節，有上開前案紀錄表1 份在卷
    可憑，其於徒刑執行完畢後，5 年內故意再犯本件有期徒刑
    以上之上開2 罪，皆為累犯，均應依刑法第47條第1 項之規
    定，加重其刑。爰審酌被告經觀察、勒戒程序執行完畢，且
    曾經法院判處罪刑後，仍未能徹底戒絕毒品，再犯本件施用
    第一、二級毒品犯行，足見其戒絕毒癮之意志不堅，未能體
    悟施用毒品對自己、家人造成之傷害及社會之負擔，惟念其
    前尚無因施用毒品經判處徒刑之前科紀錄，且犯後尚知坦承
    犯行，態度良好，及施用毒品乃戕害自身健康，尚未直接危
    害他人，反社會性不高等一切情狀，分別量處如主文所示之
    刑，並定其應執行刑，以資懲儆。扣案之海洛因4 包經送鑑
    驗結果，確均檢出第一級毒品海洛因成分，業已認明如前，
    均應依毒品危害防制條例第18條第1 項前段之規定，於施用
    第一級毒品之罪刑項下諭知沒收銷燬之；又鑑定單位一般係
    以傾倒之方式，將包裝袋內之毒品倒出而與包裝袋分離而稱
    重，必要時，輔以刮杓刮取袋內毒品，然無論依何種方式分
    離，包裝袋內均有極微量之毒品殘留，業經法務部調查局以
    93年3 月19日調科壹字第09300113 060號函釋在案，並為本
    院職務上已知之事實，足認本件用以包覆扣案海洛因之包裝
    袋，其內含有極微量之毒品殘留而無法析離，應整體視為扣
    案之第一級毒品海洛因，不問屬於犯人與否，俱依前開規定
    併予沒收銷燬之；至於鑑驗耗用之毒品既已滅失，自無庸宣
    告沒收銷燬，併此敘明。至於扣案之電子磅秤、現金、分裝
    袋、筆記本及行動電話等物，因被告另涉犯販賣毒品案件經
    檢察官偵辦中，且檢察官於起訴書亦載明另案聲請宣告沒收
    銷燬，顯與本件被告施用毒品之案件無關，爰均不另為宣告
    沒收，附此敘明。
據上論斷，應依刑事訴訟法第273 條之1 第1 項、第299 條第1
項前段，毒品危害防制條例第10條第1 項、第2 項、第18條第1
項前段，刑法第11條、47條第1 項、第51條第5 款，判決如主文
。
本案經檢察官康淑芳到庭執行職務。
中    華    民    國    99    年    12    月    2     日
                  刑事第十六庭  法  官  陳玉聰
以上正本證明與原本無異。
如不服本判決，應於收受送達後10日內向本院提出上訴書狀（應
敘述具體理由並附繕本）。上訴書狀如未敘述理由，應於上訴期
間屆滿後20日內補提理由書於本院。
                                書記官  何俞瑩
中    華    民    國    99    年    12    月    2     日
附錄本判決論罪科刑之法條：
毒品危害防制條例第10條
施用第一級毒品者，處6月以上5年以下有期徒刑。
施用第二級毒品者，處3年以下有期徒刑。

司法院資訊處製作；財團法人民間司法改革基金會備份。
